---
title: "Proyecto Ciencia de Datos II"
author: "Maxi Urso"
date: "2023-07-30"
output: html_document
---

```{r setup, include=FALSE}
knitr::opts_chunk$set(echo = TRUE)
```

# Importo librerías
```{r message=FALSE}
library(tidyverse)
library(sf)
library(ggplot2)
library(scales)
```


# Levanto base escuelas
```{r message=FALSE}
escuelas <- read_csv('data/establecimientos_educativos_WGS84.csv')
summary(escuelas)
```
# Veo dimensión de la base
```{r}
dim(escuelas)
```
**2973 registros, 27 columnas.**

# Veo columnas de la base escuelas
```{r}
colnames(escuelas)
```
# Selecciono columnas
Dejo las columnas con las que me voy a quedar

```{r}
escuelas <- escuelas %>% 
  select(cue,nombre_abr,depfun,de,comuna,barrio)

```

# Inspecciono campos
```{r}
summary(escuelas)
```
## Cantidad de escuelas por dependencia funcional
```{r}
table(escuelas$depfun)
```

# Filtrando elementos
Voy a quitar las dependencias funcionales con menos de 10 establecimientos

Para ello tengo que agrupar y contar.

Luego ordeno por dependencia funcional en orden descendente.

```{r}
escuelas_agrup_depfun <- escuelas %>% 
  group_by(depfun) %>% 
  summarise(cantidad = n()) %>% 
  arrange(-cantidad)

print(escuelas_agrup_depfun)

```
## Me quedo con las dependencias funcionales con menos de 10 establecimientos

```{r}

dep_funcs_chicas <- escuelas_agrup_depfun %>% 
  filter(cantidad < 10)

print(dep_funcs_chicas)

```
Quiero eliminar de la base escuelas las que corresponden a estas dependencias funcionales.

Para ello construyo una lista de las dependencias funcionales chicas

```{r}
lista_dep_funcs_chicas <- dep_funcs_chicas$depfun

lista_dep_funcs_chicas
```
Ahora quito de la base esas escuelas

```{r}

escuelas <- escuelas %>% 
  filter(!(depfun %in% lista_dep_funcs_chicas))

```
Chequeo que ya no estén.

```{r}
table(escuelas$depfun)
```
Veo que todas son mayores a 10.

# Chequeo si hay y elimino valores nulos

```{r}
any(is.na(escuelas$depfun))

escuelas <- drop_na(escuelas)

```


# Grafico cantidad de escuelas por dependencia funcional

```{r}

ggplot(escuelas, aes(y = factor(depfun)))+
  geom_bar(fill = "steelblue", color = "black", stat = "count") +
  labs(title = "Establecimientos por Dependencia Funcional", y = "Dependencia funcional", x = "Cantidad")

```
# Quito todo lo que sea gerencias

Y me quedo solo con las que contienen la palabra "Dirección"

```{r}
escuelas_direcciones <- escuelas %>% 
  filter(grepl("Dirección",depfun))

table(escuelas_direcciones$depfun)
```
# Gráficos de tortas
Para conocer las proporciones de escuelas por Dirección.

## Separo las de gestión privada y las de gestión estatal

```{r}
escuelas_estatales_privadas <- escuelas_direcciones %>% 
  mutate(est_priv = case_when(depfun == "Dirección General de Educación de Gestión Privada" ~ 'Privadas',
                              .default = 'Estatales')) %>%
  group_by(est_priv) %>%
  summarise(cantidad = n()) %>%
  arrange(cantidad) %>% 
  mutate (pct = round((cantidad / sum(cantidad))*100,digits=2),
          lab.ypos = cumsum(pct) - 0.5*pct) #Esto es para acomodar etiquetas de pct

escuelas_estatales_privadas
```
```{r}
ggplot(escuelas_estatales_privadas, aes(x = "", y=pct, fill = est_priv))+
  geom_bar(width=1, stat = 'identity', color = 'white')+
  coord_polar('y',start=0)+
  geom_text(aes(y=lab.ypos, label = percent(pct, scale = 1, accuracy = 0.01)), color='white')+
  theme_void()+
  labs(title = "Porcentaje de establecimientos de gestión Estatal/Privada", fill = "Estatales/Privados")
  
```

## Eliminando las de gestion privada

Me quedo sólo con las de gestión estatal para calcular porcentajes entre primarias, iniciales, medias, etc.

```{r}

escuelas_estatales <- escuelas_direcciones %>% 
  filter(depfun != "Dirección General de Educación de Gestión Privada") %>% 
  group_by(depfun) %>% 
  summarise(cantidad = n()) %>% 
  arrange(cantidad) %>% 
  mutate (pct = round((cantidad / sum(cantidad))*100,digits=2),
          lab.ypos = cumsum(pct) - 0.5*pct) #Esto es para acomodar etiquetas de pct

escuelas_estatales

```
Voy a dejar en la categoría "Otra" a las dependencias funcionales con menos de 100 escuelas.

```{r}
escuelas_estatales <- escuelas_direcciones %>% 
  filter(depfun != "Dirección General de Educación de Gestión Privada") %>% 
  mutate(depfun = case_when(depfun == 'Dirección de Escuelas Normales Superiores' ~ 'Otra DF',
                            depfun == 'Dirección de EducaciónTécnica Superior' ~ 'Otra DF',
                            depfun == 'Dirección de Educación Técnica' ~ 'Otra DF',
                            depfun == 'Dirección de Educación Especial' ~ 'Otra DF',
                            depfun == 'Dirección de Educación Artística' ~ 'Otra DF',
                            .default = depfun)) %>% 
  group_by(depfun) %>% 
  summarise(cantidad = n()) %>% 
  arrange(cantidad) %>% 
  mutate (pct = round((cantidad / sum(cantidad))*100,digits=2)) %>% 
  mutate (lab.ypos = cumsum(pct) - 0.5*pct)  %>%  #Esto es para acomodar etiquetas de pct+
  mutate(legend_labs = paste0(depfun, " (",pct, "%)"))


escuelas_estatales
```

```{r}

ggplot(escuelas_estatales, aes(x = 2, y = pct, fill = legend_labs)) +
  geom_bar(stat = "identity", color = "white") +
  coord_polar(theta = "y", start = 0, direction = -1)+
  geom_text(aes(label = percent(pct, scale = 1, accuracy = 0.01) ), size=3, position=position_stack(vjust=0.5))+
  theme_void()+
  xlim(0.5, 2.5)+
  labs(title = "Porcentaje de establecimientos de gestión Estatal por Dependencia Funcional", fill = "Dependencia Funcional")

```

# Mapa de escuelas en CABA

Voy a graficar con puntos la distribución de las escuelas en CABA





# Grafico cantidad de escuelas por comuna

Agrupo por comuna y cuento

```{r}

escuelas_agrup_comuna <- escuelas %>% 
  group_by(comuna) %>%
  summarise(cantidad = n()) %>% 
  arrange(comuna)

escuelas_agrup_comuna

```
## Grafico de barras de escuelas por comunas

```{r}
ggplot(data = escuelas_agrup_comuna,
       aes(x = factor(comuna), y = cantidad, fill=cantidad))+ 
  geom_col(colour = 'black',
           alpha = 0.7)+
  scale_fill_gradient(low = "#e5f5e0", high = "#31a354")+
  labs (title = "Cantidad de escuelas por Comuna",
        x = "Comunas",
        y = "Cantidad de escuelas")+
  geom_text(aes(label = cantidad), hjust = -0.1)+ # Muestra los números sobre las barras
  theme_minimal()+
  coord_flip() #Roto el gráfico para que quede horizontal
```

# Un poco de estadística

Genero una tabla resumen con cantidad de escuelas, el mínimo, máximo, promedio y mediana

```{r}
resumen <- escuelas_agrup_comuna %>% 
  summarise(max = max(cantidad),
            min = min(cantidad),
            promedio = mean(cantidad),
            mediana = median(cantidad))

resumen

```

# Comunas con "muchas" y "pocas" escuelas

Voy a dividir en las comunas que tienen más o menos que la mediana

```{r}

comunas_segun_cantidad_escuelas <- escuelas_agrup_comuna %>% 
  mutate(clasificacion = case_when(cantidad > 183 ~ "Muchas escuelas",
                                   cantidad < 183 ~ "Pocas escuelas",
                                   .default = "En la mediana"))

comunas_segun_cantidad_escuelas %>% 
  arrange(clasificacion,-cantidad)

```




# Levanto base censo 2010
```{r}
censo_2010 <- read.csv('data/partidos_censo2010.csv')
summary(censo_2010)
```
# Chequeo nombres de columnas
```{r}
colnames(censo_2010)
```
# Veo qué valores tiene la columna nombre
```{r}
table(censo_2010$nombre)
```
# Filtro solo los datos de CABA

Para ello voy a seleccionar sólo las que contienen la palabra "Comuna "

```{r}

censo_2010_CABA <- censo_2010 %>% 
  filter(str_detect(nombre, "Comuna"))

table(censo_2010_CABA$nombre)

```

# Genero una columna Comuna
En la misma sólo voy a poner el número de la comuna para poder joinear

Tengo que castear a double porque sino queda como character

```{r}
censo_2010_CABA_comunas <- censo_2010_CABA %>% 
  mutate(comuna = as.double(str_remove(nombre, "Comuna ")))

censo_2010_CABA_comunas$comuna
```


# Joineo censo con base de escuelas

```{r}
escuelas_agrup_comuna_censo <- left_join(escuelas_agrup_comuna,censo_2010_CABA_comunas,by="comuna")

escuelas_agrup_comuna_censo
```

# Calculo escuelas por cantidad de poblacion

En base a los datos del censo de 2010, por cada 1000 habitantes y cada 1000 viviendas.

```{r}

escuelas_poblacion <- escuelas_agrup_comuna_censo %>% 
  mutate(escuelas_por_1000_hab = cantidad/(pob_2010/1000),
         escuelas_por_1000_viv = cantidad/(viv_2010/1000)) %>% 
  arrange(-escuelas_por_1000_hab)


escuelas_poblacion
```
# Gráfico de escuelas por cada 1000 habitantes por comuna

```{r}

escuelas_poblacion <- escuelas_poblacion %>% 
  arrange(comuna)

ggplot(escuelas_poblacion, aes(x = escuelas_por_1000_hab, y = reorder(nombre,comuna))) +
  geom_bar(stat = "identity", fill = "steelblue") +
  labs(x = "Escuelas por cada 1000 habitantes", y = "Comuna") +
  ggtitle("Escuelas por cada 1000 habitantes por Comuna")
```

```{r}
ggplot(escuelas_poblacion, aes(y = reorder(nombre,comuna))) +
  geom_bar(aes(x = escuelas_por_1000_viv, fill = "Mil viviendas"), stat = "identity", position = "dodge") +
  geom_bar(aes(x = escuelas_por_1000_hab, fill = "Mil habitantes"), stat = "identity", position = "dodge") +
  labs(x = "Cantidad de escuelas", y = "Comunas") +
  scale_fill_manual(values = c("Mil viviendas" = "steelblue", "Mil habitantes" = "darkorange")) +
  ggtitle("Cantidad de escuelas por habitantes y viviendas por Comuna")
```
## Escuelas privadas por comuna

Filtro para quedarme con sólo las escuelas con dependencia funcional "Dirección General de Educación de Gestión Privada"

```{r}

escuelas_privadas_por_comuna <- escuelas %>% 
  filter(depfun == "Dirección General de Educación de Gestión Privada") %>% 
  group_by(comuna) %>%
  summarise(cantidad = n()) %>% 
  arrange(-cantidad)

escuelas_privadas_por_comuna

```
```{r}
ggplot(data = escuelas_privadas_por_comuna,
       aes(x = factor(comuna), y = cantidad, fill=cantidad))+ 
  geom_col(colour = 'black',
           alpha = 0.7)+
  scale_fill_gradient(low = "#e5f5e0", high = "#31a354")+
  labs (title = "Cantidad de escuelas privadas por Comuna",
        x = "Comunas",
        y = "Cantidad de escuelas")+
  geom_text(aes(label = cantidad), hjust = -0.1)+ # Muestra los números sobre las barras
  theme_minimal()+
  coord_flip() #Roto el gráfico para que quede horizontal
```

## Cantidad de escuelas privadas por cada 1000 habitantes por Comuna

```{r}

escuelas_priv_agrup_comuna_censo <-
  left_join(escuelas_privadas_por_comuna,censo_2010_CABA_comunas,by="comuna") %>%
  mutate(escuelas_por_1000_hab = cantidad/(pob_2010/1000),
         escuelas_por_1000_viv = cantidad/(viv_2010/1000)) %>% 
  arrange(-escuelas_por_1000_hab)

escuelas_priv_agrup_comuna_censo 


```

```{r}
ggplot(escuelas_priv_agrup_comuna_censo, aes(y = reorder(nombre,comuna))) +
  geom_bar(aes(x = escuelas_por_1000_viv, fill = "Mil viviendas"), stat = "identity", position = "dodge") +
  geom_bar(aes(x = escuelas_por_1000_hab, fill = "Mil habitantes"), stat = "identity", position = "dodge") +
  labs(x = "Cantidad de escuelas", y = "Comunas") +
  scale_fill_manual(values = c("Mil viviendas" = "steelblue", "Mil habitantes" = "darkorange")) +
  ggtitle("Cantidad de escuelas privadas por habitantes y viviendas por Comuna")
```






#Levanto shp
```{r}
distritos <- st_read("data/distritos-escolares.geojson",
                     stringsAsFactors = TRUE)
```

#Quiero graficar cantidad de escuelas por distrito escolar
```{r}
cant_escuelas_de <- escuelas %>% 
  group_by(de) %>% 
  summarise(cantidad = n())
```

#Al dataset de distritos le uno el de cantidad de escuelas

```{r}
distritos <- left_join(distritos,cant_escuelas_de, by= c("ID"="de"))

```

Hago un mapa coroplético con la cantidad de escuelas por distrito escolar

```{r}
ggplot()+
  geom_sf(data=distritos, aes(fill=cantidad))+
    scale_fill_distiller(palette = "RdYlGn", direction = 1)+ #El direction 1 da vuelta la paleta de colores
      labs(title="Cantidad de escuelas por DE",
       fill="")
```

```{r}
#Usando GGMAP
library(ggmap)

##Creo una caja de coordenadas
#Las calcula en base a el dataset de barrios de CABA

bbox_caba <- st_bbox(distritos)
print(bbox_caba)

#Paso a numéricos el bbox
bbox_caba <- as.numeric(bbox_caba)
mapa_caba <- get_stamenmap(bbox = as.numeric(bbox_caba), #Repito pero no hace falta
                           maptype = "terrain", #Estilo de mapa
                           zoom=13)

#Ploteo mapa base
#ggmap(mapa_caba)
```
```{r}
ggmap(mapa_caba)+
  geom_sf(data=distritos, aes(fill=cantidad), color=NA, inherit.aes=FALSE, alpha=0.8)+ #El inherit.aes es para que no choque el geom_sf con el ggmap
    labs(title = "Cantidad de escuelas por DE",
         fill = "Cantidad escuelas")+
  scale_fill_distiller(palette = "RdYlGn",direction=1)+
  theme_void()
```

#Podría obtener datos de población y sacar una relación de escuelas por población

